【裁判字號】    99,易,256
【裁判日期】    990804
【裁判案由】    恐嚇
【裁判全文】
臺灣宜蘭地方法院刑事判決               99年度易字第256號
公  訴  人  臺灣宜蘭地方法院檢察署檢察官
被      告  丁○○
上列被告因恐嚇案件，經檢察官提起公訴（99年度偵字第1490號
），本院判決如下：
    主  文
丁○○犯恐嚇危害安全罪，共貳罪，各處拘役貳拾日，如易科罰
金，以新臺幣壹仟元折算壹日。應執行拘役參拾日，如易科罰金
，以新臺幣壹仟元折算壹日。
    犯 罪 事 實
一、丁○○於民國99年3月17日12時30分許，因不明原因至乙○○所經營位於宜蘭縣五結鄉○○村○○路○段112巷26號之貝
    律安親班外拍照，經乙○○之女婿甲○○上前詢問，丁○○
    答以係縣政府派來拍違建，經乙○○之女丙○○要求丁○○
    出示相關證件，丁○○竟基於恐嚇之犯意，對丙○○、甲○○稱：「你給我小心一點，我明天要再叫一群人來，你們要
    把小孩顧好一點」、「你們開車要小心一點」（臺語）等語
    ，以前開加害生命、身體、財產之事恐嚇甲○○、丙○○，
    致生危害於安全。丁○○為前開恫嚇話語後隨即離去，甲○○於外出接送安親班小孩途中，再度看見丁○○所駕駛之車
    輛，甲○○遂記下車號並致電對乙○○告知上情。乙○○接
    到電話後，外出找尋丁○○之車輛，並於同日12時50分許，
    在宜蘭縣五結鄉○○路與親河路口攔下丁○○，乙○○詢問
    丁○○做何事，丁○○稱係做錢莊，乙○○復再詢問做錢莊
    為何至安親班拍照，丁○○竟另基於恐嚇之犯意，對乙○○
    稱「幹，不然你想怎樣，我明天還會帶一群人過去，你安親
    班要注意」（臺語）等語（涉嫌妨害名譽部分未據告訴），
    以前開加害生命、身體、財產之事恐嚇乙○○，致生危害於
    安全。
二、案經乙○○、甲○○訴由宜蘭縣政府警察局羅東分局報告臺
    灣宜蘭地方法院檢察署檢察官偵查起訴。
    理  由
一、按被告以外之人於審判外之陳述，雖不符刑事訴訟法第159
    條之1至第159條之4之規定，而經當事人於審判程序同意作
    為證據，法院審酌該言詞陳述或書面陳述作成時之情況，認
    為適當者，亦得為證據，刑事訴訟法第159條之5第1項定有
    明文。經查，下列所引被告丁○○以外之人於審判外之言詞
    及書面陳述，雖屬傳聞證據，但檢察官及被告於本院審判期
    日中，均同意此部分之證據有證據能力，本院審酌上開證據
    資料製作時之情況，尚無違法不當及證明力明顯過低之瑕疵
    ，亦認為以之作為證據應屬適當，依前開刑事訴訟法第159
    條之5規定，認前揭證據資料均有證據能力。
二、訊據被告固坦承有於上開時、地至告訴人乙○○所經營之貝
    律安親班前拍照，及與告訴人甲○○、乙○○對話之事實，
    惟矢口否認有恐嚇告訴人甲○○、乙○○或證人丙○○之犯
    行，辯稱：伊是因為前一天看到貝律安親班的娃娃車超載又
    超車，所以當天才去貝律安親班看一下，發現是違建才拍照
    。有1個男生出來問伊在做什麼，伊對他說這個是違章建築
    ，剛好伊接到電話，就轉頭離開。後來在路口被另1人追上
    ，伊也沒有恐嚇他，伊是問說可否到安親班參觀，對方說隨
    時歡迎，伊並沒有為上開內容之恐嚇言詞云云。經查：
 (一) 被告於99年3月17日12時30分許，至告訴人乙○○所經營之
    貝律安親班前拍照，告訴人甲○○上前質問來意，及證人丙○○要求出示證件，被告即對丙○○、甲○○口出「你給我
    小心一點，我明天要再叫一群人來，你們要把小孩顧好一點
    」、「你們開車要小心一點」等恫嚇言語；於同日12時50分
    許，在宜蘭縣五結鄉○○路與親河路口，被告復對自後追來
    質問之告訴人乙○○口出「幹，不然你想怎樣，我明天還會
    帶一群人過去」等恐嚇言詞，而使告訴人甲○○、乙○○及
    證人丙○○心生畏懼等情，已據告訴人甲○○、乙○○，及
    證人丙○○於偵審中結證綦詳，互核尚屬一致。並核與證人
    即貝律安親班老師戊○○於偵查中結證：當時約中午12點多
    ，伊在辦公室跟丙○○講話，看到有1個年輕人在安親班外
    面拍照，伊問丙○○為何有人在外面照相，丙○○便上前詢
    問，該名年輕人稱他是縣政府派來抓違建的，伊隨後也跟著
    出去，丙○○請該名年輕人出示證件，該名年輕人並未出示
    證件，一直罵三字經，又說「你們給我小心，你們的小孩也
    要顧好，你們的車子也要小心」，講完就離開，伊等聽了很
    害怕，怕被告會對安親班的小孩子不利等語（見偵查卷第26
    頁），及於本院審理中結證：當天伊看到被告在安親班外面
    拍照，就去叫丙○○，然後甲○○問被告在做什麼，被告說
    是縣政府派來的，丙○○請被告出示證件，但是被告沒有出
    示證件，被告有罵一個字的髒話、孩子顧好、小心一點等類
    似的話等情相符（見本院卷第23至25頁）。
 (二) 雖證人戊○○就其與告訴人甲○○、證人丙○○對於被告拍
    照之反應乙節，於偵查中證稱：伊看到有1個年輕人在安親
    班外面拍照，就跟丙○○說，丙○○便上前詢問，該名年輕
    人說他是縣政府派來抓違建的，伊隨後也跟著出去，丙○○
    請該名年輕人出示證件等語（見偵查卷第26頁）；於本院審
    理中則證稱：伊看到有拍照的情形，才叫丙○○出來，依當
    時是否房子裡面，站在門口，然後甲○○跟丙○○一起走出
    去，問被告為何拍照、丙○○則請被告出示證件等語（見本
    院卷第23至24頁）。該證人就當時其與告訴人甲○○、證人
    丙○○在場之動作、反應等節，前後所述略有不同，然依當
    時情況，證人戊○○、丙○○與告訴人甲○○彼此距離甚近
    ，此乃據證人戊○○證稱：當時大門是開的，伊跟老闆娘站
    在房子裡面，就站在門口情（見本院卷第23頁）、告訴人甲○○證稱：當時伊只要隔一個門叫伊太太馬上就出來等情明
    確（見本院卷第29頁），再徵以證人戊○○係面對被告突如
    其來的拍照行為，其就在場人當時之動作與反應，因注意程
    度及時間經過，難免略有細節上之差異，其就前揭細節之證
    言略有差異，尚與經驗法則無違。依該證人於本院經交互詰
    問後所述：告訴人甲○○、證人丙○○均有出面詢問被告為
    何拍照、證人丙○○請被告出示證件，而被告口出「小心一
    點」、「小孩顧好」等恫嚇言語乙節，與告訴人甲○○、證
    人丙○○於偵審中結證情節尚屬一致，應認證人戊○○於本
    院所為前開證詞，足可採信。
 (三) 至被告雖辯稱：告訴人甲○○、乙○○及證人戊○○、丙○○均為同一親誼關係之人，故其等證詞必然有所偏頗云云。
    惟查，告訴人乙○○、甲○○及證人丙○○於偵審中之證詞
    前後一貫，尚無矛盾之處，證人戊○○前後所述固略有差異
    ，但對於然就被告確實口出「小心一點」、「小孩顧好」等
    恫嚇言語乙節，則屬一致。參以告訴人等與被告互不認識，
    此乃據被告與證人丙○○、告訴人甲○○、乙○○一致陳述
    在卷，衡情告訴人等尚無互相勾串，為設詞構陷被告，而甘
    冒偽證罪責之必要。又徵諸告訴人甲○○、乙○○於99年3
    月17日中午時分，先後因被告拍攝貝律安親班乙事而向被告
    提出質問，與被告對話後，告訴人等於當日下午即均前往警
    局報案，此有告訴人乙○○、甲○○之警詢筆錄可憑，若非
    告訴人等遭被告恐嚇心生畏懼，何需報警處理。上開告訴人
    指訴及證人證述被告為前開恫嚇言詞，致使告訴人等心生畏
    懼等情，應屬可信。
 (四) 觀諸被告所述，(1)就其前往貝律安親班前拍照之動機，於偵
    訊時稱：當天伊剛好去那邊散步，因為要測試新購買的相機
    鏡頭，調整焦距，所以用貝律安親班為目標測試焦距等語（
    見偵查卷第27至28頁）；於本院則改稱：因為前一天貝律安
    親班的娃娃車超載又超伊的車，伊覺得這樣很可怕，才跟車
    到安親班，又見到貝律安親班是用鐵皮屋蓋的，所以當天才
    去拍照要檢舉等語（見本院卷第34至35頁）；(2)就其向告訴
    人甲○○、乙○○所為陳述之內容，先於警詢稱：伊當時是
    跟告訴人甲○○、乙○○說看安親班外型漂亮所以拍照云云
    （見警卷第2頁）；於偵查中改稱：伊沒有說恐嚇的話，伊
    一句話都沒有說，就轉頭離開云云（見偵查卷第28頁）；於
    本院審理中復稱：伊是跟甲○○說該安親班是違章建築，說
    完伊就走了，之後乙○○來追伊，問伊是何單位，伊稱只是
    來照相，並問可否帶記者參觀安親班云云（見本院卷第34至
    35 頁），所言已然前後反覆，難以遽信。而上揭告訴人、
    證人等所言互核要屬相符，為屬可信，已如前述，足認被告
    確有於前揭時、地出言恐嚇告訴人至明。
 (五) 按刑法上所謂恐嚇，祇須行為人以足以使人心生畏怖之情事
    告知他人即為已足，其通知危害之方法並無限制，凡一切以
    直接之言語、舉動，或其他足使被害人理解其意義之方法或
    暗示其如不從將加危害，而使被害人心生畏怖者，均應包括
    在內。而該言語或舉動是否足以使他人生畏怖心，應依社會
    一般觀念衡量之，如行為人之言語、舉動，依社會一般觀念
    ，均認係惡害之通知，而足以使人生畏怖心時，即可認屬恐
    嚇（最高法院22年上字第1310號判例、73年度臺上字第1933
    號判決、84年度臺上字第813號判決意旨參照）。被告於上
    揭時地恐嚇告訴人甲○○及證人丙○○「你給我小心一點，
    我明天要再叫一群人來，你們要把小孩顧好一點」、「你們
    開車要小心一點」等語，及恐嚇乙○○「幹，不然你想怎樣
    ，我明天還會帶一群人過去」等語之行為，衡諸社會一般觀
    念，前開言語之威嚇，足令一般人感覺生命、身體、財產之
    安全受威脅，其行為於客觀上已可認屬惡害之通知，並達足
    使人心生畏怖之程度。而告訴人乙○○、甲○○、證人丙○○當時確有心生恐懼之感，是被告應成立恐嚇犯行，要屬無
    疑。
 (七) 綜上所述，本件事證明確，被告所辯要係卸責之詞，不足採
    信，其所為恐嚇之犯行，洵堪認定，應予依法論科。
三、核被告所為，係犯刑法第305條之恐嚇危害安全罪。被告以
    一行為同時恐嚇告訴人甲○○、證人丙○○，致令其等心生
    畏懼，係以一行為觸犯數罪名，為想像競合犯，應依刑法第
    55條規定，從一重處斷。又被告同時恐嚇告訴人甲○○、證
    人丙○○之犯行，與被告恐嚇告訴人乙○○之犯行，犯意個
    別，行為不同，應予分論併罰。爰審酌被告出言恐嚇告訴人
    等，使告訴人等心生畏懼，所為實屬不該；兼考量被告並無
    犯罪紀錄，素行尚佳，其因面對告訴人質問之情境刺激，而
    口出恐嚇言詞，以及告訴人等心生恐懼之程度；並參酌被告
    犯罪後之態度，及檢察官之求刑等一切情狀，分別量處如主
    文所示之刑，諭知易科罰金之折算標準及定執行刑。
據上論結，應依刑事訴訟法第299條第1項前段，刑法第305條、
第41條第1項前段、第55條、第51條第6款，刑法施行法第1條之1
，判決如主文。
本案經檢察官劉惟宗到庭執行職務
中    華    民    國    99    年    8     月    4     日
                  刑事第四庭  法  官  鄧晴馨
上正本證明與原本無異。
如不服本判決，應於收受送達後10日內向本院提出上訴狀（應附
繕本）。其未敘述上訴理由，應於上訴期間屆滿後20日內補提理
由書狀於本院，上訴於臺灣高等法院。
                              書記官  林怡君
中    華    民    國    99    年    8     月    4     日
本案論罪科刑主要法條：
中華民國刑法第305條
（恐嚇危害安全罪）
以加害生命、身體、自由、名譽、財產之事，恐嚇他人致生危害
於安全者，處 2 年以下有期徒刑、拘役或 3 百元以下罰金。

司法院資訊處製作；財團法人民間司法改革基金會備份。
